臺灣高等法院刑事判決
110年度上易字第1117號
上  訴  人  
即  被  告  何新輝



上列上訴人因贓物等案件，不服臺灣新竹地方法院110年度易字
第97號，中華民國110年3月11日第一審判決（起訴案號：臺灣新
竹地方檢察署109年度偵字第2580號、第4904號、第5468號、第8
009號），提起上訴，本院判決如下：
    主  文
上訴駁回。      
    理  由
一、按提起第二審之上訴，其上訴書狀應敘述具體理由，為第二
    審上訴必備之程式，刑事訴訟法第361條第2項之規定甚明。
    倘上訴理由之敘述未合乎具體之要求者，其上訴即屬同法第
    362條前段所定「上訴不合法律上之程式」，第二審法院應
    依同法第367條前段之規定，以判決駁回之。至其理由之具
    體與否，屬第二審法院審查範圍，不在第一審法院命補正之
    列，上訴書狀如已敘述理由，無論其具體與否，即無待其補
    提理由書或命補正之問題。此與上訴書狀全未敘述上訴理由
    者，第一審法院依刑事訴訟法第361條第3項之規定，應定期
    間先命補正之情形，尚屬有別。又第二審上訴之目的，既在
    於請求撤銷、變更原判決，則所謂「具體理由」，自應就原
    判決如何足以撤銷、如何應予變更之「事實上」或「法律上
    」之具體根據，本於確實之訴訟資料暨原因事實之所出，逐
    一敘述、記載，必已具體指出原判決事實認定之所憑有如何
    之錯誤（如原判決所採之證據如何不具證據能力，所為證明
    力之判斷如何違背經驗、論理法則等），法律之適用（尤其
    實體法）有如何之違誤，形式上已足以動搖原判決使之成為
    不當或違法而得改判之事由；必要時並應提出有利於己之事
    證，期使第二審法院採納，俾為有利於上訴人之認定，始屬
    合法。上訴理由之敘述，應先合乎具體之要求，始有所敘述
    可取與否之實體審理與判斷之問題。是上訴人之上訴書狀雖
    敘述上訴理由，但僅泛言原判決認定事實錯誤、違背法令、
    量刑失之過重或輕縱等情詞，而未依上揭意旨指出具體事由
    ，或形式上雖已指出具體事由，然該等事由縱使屬實，亦不
    足以認為原判決有何不當或違法，或其所陳之事由，與訴訟
    資料所載不相適合，或所指摘原判決之「不當」或「違法」
    根本不存在者，均應認其實質上並未符合具體之要件，庶符
    節制濫行上訴之立法意旨。　　
二、本件原判決認定上訴人即被告何新輝有如其事實欄所載：「
    何新輝前因竊盜、贓物、毒品等案件，均經法院判決處有期
    徒刑之刑確定，復經臺灣新竹地方法院以101年度聲字第117
    2號裁定應執行有期徒刑5年10月確定，並與其所犯另案接續
    執行後，於民國105年4月11日假釋出監付保護管束，嗣於10
    6年8月28日保護管束期滿，假釋未經撤銷，所餘刑期以已執
    行完畢論（構成累犯）。詎其仍不知悔改，又分別為下列犯
    行：㈠何新輝意圖為自己不法之所有，於108年9月22日凌晨0
    時57分前之不詳時間，在新竹市東區光復路1段544巷與龍山
    東路口，以不詳方式竊取林建祥所有之車牌號碼00-0000號
    自用小貨車得手。嗣何新輝於108年9月22日凌晨0時57分，
    駕駛上開竊得車輛行經新竹縣○○鎮○○○00號之4前時，不慎自
    撞路旁，經附近民眾報警處理；何新輝為避免其上開犯行遭
    發現，旋棄車逃逸，並將其所戴手套1只棄置路旁。經員警
    到場處理，並在路旁尋獲上開手套1只，採集其內側微物送
    經鑑定，發現該微物之DNA-STR型別與被告相符而循線查獲
    。㈡何新輝與真實姓名、年籍不詳、綽號『小龍』之人共同基
    於意圖為自己不法所有之犯意聯絡，於109年2月21日下午3
    時32分許，由何新輝駕駛不知情之李清山所持用之車牌號碼
    00-0000號自用小貨車（被告竊取該車而涉犯竊盜罪嫌部分
    ，經檢察官另為不起訴處分）、『小龍』駕駛車牌號碼0000-0
    0號自用小客車（懸掛車牌號碼00-0000號車牌），至址設新
    竹市○區○○路000號之大潤發購物中心忠孝店，徒手將楊佩欣
    所管理、持有之兌幣機1台（價值約新臺幣《下同》3萬5,000
    元）搬運至何新輝駕駛之上開自用小貨車上，而以此方式竊
    取上開兌幣機1台及其內現金約2萬8,000元得手。㈢何新輝與
    『小龍』共同基於意圖為自己不法所有之犯意聯絡，於109年2
    月24日下午2時25分許，共同駕駛上開懸掛車牌號碼00-0000
    號車牌之車牌號碼0000-00號自用小客車，至址設新竹市○區
    ○道○路0段000號之愛買購物中心新竹店，徒手將李宗益所管
    理、持有之店內兌幣機1台（價值約4萬2,750元）搬運至上
    開車輛上，而以此方式竊取上開兌幣機1台及其內現金約4萬
    元得手。㈣何新輝與『小龍』共同為上開㈡、㈢所載犯嫌後，其
    明知上開懸掛車牌號碼00-0000號車牌（所有人為林廷祥）
    之車牌號碼0000-00號自用小客車（所有人為吳姿婷）係贓
    車，竟仍基於收受贓物之犯意，於109年2月24日下午2時25
    分起至同年月26日下午1時37分止期間內之某時許，在不詳
    地點，自『小龍』處收受上開贓車。嗣何新輝於同年月26日下
    午1時37分許，駕駛上開贓車行經新竹縣竹東鎮竹中路128巷
    口時，因另案為警緝獲，扣得如附表一編號1至5所示之物，
    並經員警發現其所駕駛之車輛為贓車而循線查獲（被告何新
    輝駕駛之車輛暨所懸掛車牌涉犯竊盜罪嫌部分，經檢察官另
    為不起訴處分）。」
　　之如附表二所示普通竊盜1次、共同竊盜罪共2次、收受贓物
    1次之犯行，判決被告如附表二「主文、宣告刑及沒收」欄
    所示之刑及沒收。
三、上訴人即被告何新輝不服原審判決，其上訴理由稱：「被告
    就犯罪事實欄㈡、㈢部分，均坦承犯行，實因未分得金錢，且
    受朋友之請求幫忙，事後坦然承認此犯行，故請以較輕刑度
    裁判。」等語。
四、經查： 　　
　㈠按量刑輕重，係屬事實審法院得依職權自由裁量之事項，苟
    其量刑已以行為人之責任為基礎，並斟酌刑法第57條各款所
    列情狀，而未逾越法定刑度或有濫用權限情事，即不得任意
    指為違法，最高法院75年台上字第7033號判例意旨可資參照
    。再按法律上屬於自由裁量之事項，並非概無法律性之拘束
    ，自由裁量係於法律一定之外部性界限內（以定執行刑言，
    即不得違反刑法第51條之規定）使法官具體選擇以為適當之
    處理，因此在裁量時必須符合所適用法規之目的，即須受比
    例原則、公平正義原則等規範，謹守法律秩序之理念，體察
    法律之規範目的，使其結果實質正當，合於自由裁量之內部
    性界限，而定應執行之刑，亦屬自由裁量之範圍，其應受此
    項內部性界限之拘束，要屬當然，最高法院80年台非字第47
    6號判例、96年度台上字第7583號判決意旨足供參考。
　㈡本件原判決已說明：「被告前因①於99年間，因毒品案件，經
    臺灣新竹地方法院以99年度審訴字第255號判決判處有期徒
    刑10月、6月，應執行有期徒刑1年2月確定；②於99年間，因
    毒品案件，經臺灣新竹地方法院以99年度審訴字第654號判
    決判處有期徒刑10月（共2罪）、6月（共2罪），應執行有
    期徒刑1年8月確定；③於99年間，因毒品案件，經臺灣新竹
    地方法院以100年度訴字第43號判決判處有期徒刑8月確定；
    ④於99年間，因贓物案件，經臺灣新竹地方法院以100年度審
    易字第190號判決判處有期徒刑4月確定；⑤於99年間，因贓
    物案件，經臺灣新竹地方法院以100年度審易字第136號判決
    判處有期徒刑4月確定；⑥於99年間，因毒品案件，經臺灣新
    竹地方法院以100年度審訴字第179號判決判處有期徒刑10月
    確定；⑦於100年間，因贓物案件，經臺灣新竹地方法院以10
    0年度審易字第624號判決判處有期徒刑5月確定；⑧於99年間
    ，因竊盜案件，經臺灣新竹地方法院以100年度審易字第532
    號判決判處有期徒刑8月、6月（共2罪），應執行有期徒刑1
    年4月確定；⑨於100年間，因竊盜案件，經臺灣新竹地方法
    院以101年度易字第22號判決判處有期徒刑6月，嗣提起上訴
    ，經本院以101年度上易字第1535號判決上訴駁回確定。上
    開②至⑨案件，經臺灣新竹地方法院以101年度聲字第1172號
    裁定，定應執行有期徒刑5年10月確定，與前揭①案接續執行
    ，於105年4月11日假釋出監，嗣於106年8月28日假釋期滿未
    經撤銷視為執行完畢等情，有本院被告前案紀錄表1份在卷
    可稽，其於前案執行完畢後5年內故意再犯本案有期徒刑以
    上之罪，俱為累犯，經審酌其情節暨罪刑相當原則，均應依
    刑法第47條第1項之規定，加重其刑。」之符合累犯要件且
    加重其刑之理由，並審酌「被告不知勉力謀事，依循正途以
    獲取一己所需財物，而為上開犯行，堪認其自我檢束能力之
    低弱，顯不尊重他人之財產權，實屬不該，惟念被告犯後坦
    承犯行，態度尚可，且部分贓物業已返還被害人，有上開贓
    物認領保管單可據，使被害人損害受部分回復，兼衡被告有
    鋁門窗、玻璃之工作經歷，及被害人等財物價值，另考量被
    告就本案犯行之分工角色及支配程度、實際獲利，暨其犯罪
    動機、目的、手段、品行、生活狀況、智識程度為高中肄業
    等一切情狀」，始為量刑，並定應執行刑及諭知易科罰金折
    算標準；復就沒收說明：「本件被告就犯罪事實欄一、㈣所
    示犯行之犯罪所得，應依刑法第38條之1第1項之規定，予以
    宣告沒收。至其餘扣案之物，卷內並無積極證據足以認定與
    本案犯行有關，不予宣告沒收。」原審確已斟酌刑法第57條
    各款情狀，而被告有上開之多次毒品、竊盜、贓物之前案紀
    錄，均係累犯，參考釋字第775號意旨，認均應依刑法第47
    條第1項規定加重其刑。是原審判決既已詳細記載認定被告
    犯罪之證據及理由，並已審酌關於刑法第57條科刑之一切情
    狀，係在適法範圍內行使其量刑之裁量權，並依法就犯罪事
    實欄一㈣之犯罪所得之扣案車牌2面宣告沒收，核無違法或不
    當之情形。
　㈢本院審酌被告之上訴理由，業據原審判決於理由內詳論依刑
    法第57條規定各款之量刑依據及審酌事項，且被告有上開之
    前案紀錄，係累犯，參考釋字第775號意旨，認被告前已有
    多次贓物、竊盜犯行，足顯被告對刑之執行均不知悔改，其
    前對刑罰之反應力亦屬薄弱，皆應依刑法第47條第1項規定
    加重其刑，經核原審判處之刑度，與普通竊盜罪、收受贓物
    罪之法定本刑「5年以下有期徒刑、拘役或50萬元以下罰金
    」相較，屬極輕之刑，原判決並無量刑過重之情形，堪稱妥
    適。至於被告上訴理由所稱犯罪事實欄一、㈡及㈢部分均未分
    得金錢乙節，被告於偵查供承沒有分到錢等語（見109年度
    偵字第8009號卷第67頁），且原審判決並以無證據證明被告
    此部分有犯罪所得，亦認定犯罪事實欄一、㈡及㈢部分被告無
    犯罪所得；是被告徒以「坦承犯行，且未分得金錢，是幫朋
    友，請求減輕其刑」之上訴理由不足以影響原審判決量刑刑
    度宣告之本旨，業如前述，且對於原審判決究有何具體事由
    ，致判決不當或違法，無一語涉及，顯未依據卷內既有訴訟
    資料或提出新事證，指摘或表明原審判決有何採證認事、用
    法或量刑等足以影響判決本旨之不當或違法，或足以影響原
    判決，構成應撤銷之具體事由（最高法院97年度台上字第43
    45號判決要旨參照），與刑事訴訟法第361條第2項「上訴書
    狀應敘述具體理由」之規定不符。揆諸上開說明，其上訴不
    合法律上之程式，應予駁回，且不經言詞辯論為之。
據上論斷，應依刑事訴訟法第367條前段、第372條，判決如主文
。
中　　華　　民　　國　　110 　年　　6 　　月　　9 　　日
　　　　　　　　　刑事第十七庭  審判長法　官  鄭水銓
　　　　　　　　　　　　　　　　　    法　官  李世華
　　　　　　　 　 　　　　　　　　　　法　官  黃雅芬
以上正本證明與原本無異。
不得上訴。
                                      書記官  鄭雅云
中　　華　　民　　國　　110 　年　　6 　　月　　10　　日

附表一：
編號 扣押物品 數量 1 車牌號碼0000-00號自用小客車（已發還） 壹輛 2 汽車鑰匙（已發還） 壹支 3 車牌號碼00-0000號車牌 貳面 4 海洛因 壹包 5 注射針筒 貳支 

附表二：
編號 犯罪事實 主文、宣告刑及沒收 1 犯罪事實欄一、（一） 何新輝犯竊盜罪，累犯，處有期徒刑肆月，如易科罰金，以新臺幣壹仟元折算壹日。 2 犯罪事實欄一、（二） 何新輝共同犯竊盜罪，累犯，處有期徒刑肆月，如易科罰金，以新臺幣壹仟元折算壹日。 3 犯罪事實欄一、（三） 何新輝共同犯竊盜罪，累犯，處有期徒刑肆月，如易科罰金，以新臺幣壹仟元折算壹日。 4 犯罪事實欄一、（四） 何新輝犯收受贓物罪，累犯，處有期徒刑肆月，如易科罰金，以新臺幣壹仟元折算壹日。扣案之車牌號碼00-0000號車牌貳面，沒收之。